【裁判字號】    96,上訴,4354
【裁判日期】    970605
【裁判案由】    毒品危害防制條例
【裁判全文】
臺灣高等法院刑事判決                96年度上訴字第4354號
上  訴  人  臺灣臺北地方法院檢察署檢察官
上  訴  人
即  被  告  甲○○
指定辯護人  本院公設辯護人周君穎
上列上訴人因被告違反毒品危害防制條例等案件，不服臺灣臺北
地方法院96年度訴字第994號，中華民國96年9月26日第一審判決
（起訴案號：臺灣臺北地方法院檢察署96年度偵字第9526號），
提起上訴，本院判決如下：
    主  文
原判決關於甲○○共同意圖販賣而持有第三級毒品暨執行刑部分
，均撤銷。
甲○○販賣第三級毒品，處有期徒刑伍年，扣案之第三級毒品愷
他命陸拾肆包（驗餘總淨重共136.52公克）、包裝第三級毒品愷
他命之包裝塑膠袋陸拾肆個、夾鏈袋壹仟肆佰陸拾陸個、電子磅
秤壹台、帳冊壹本、毒品之分裝研磨工具壹組（含盤子壹個、湯
匙壹個、卡片壹張），均沒收。
其餘上訴駁回。
    事  實
一、甲○○明知愷他命（Ketamine，俗名K他命） 係經公告列為
    毒品危害防制條例第 2條所規定之第三級毒品，非經許可不
    得販賣，竟意圖營利，基於販賣毒品愷他命之犯意，於民國
    96年 3月30日前某日，在不詳之地點，向真實姓名不詳綽號
    「阿義」之成年男子，以每淨重100公克新臺幣（下同）
    58,000元代價購買毒品愷他命（嗣扣案毒品愷他命64包，驗
    前總毛重共150.18公克，包裝塑膠袋總重共約13.2公克，共
    取0.46公克鑑定用罄，驗餘總淨重共136.52公克）後，並於
    同年月30日及31日，以電子磅秤、夾鏈袋、盤子、湯匙、卡
    片等工具，將上開毒品愷他命以每包淨重0.6公克另分裝 56
    小包，剩餘愷他命分為2大包、散裝6小包以伺機出售。嗣為
    警於96年4月24日下午11時40分在甲○○所承租之臺北市中
    山區○○○路119巷63號3樓303室住處查獲，並扣得愷他命
    64包（驗前總毛重共150.18公克，包裝塑膠袋總重共約13.2
    公克，共取0.46公克鑑定用罄，驗餘總淨重共136.52公克）
    、夾鏈袋1466個、電子磅秤1台、筆記本1本、愷他命研磨工
    具1組（含盤子1個、湯匙1個、卡片1張）等物。
二、案經臺北市政府警察局中山分局移送臺灣臺北地方法院檢察
    署檢察官偵查起訴。
    理  由
壹、程序部分及證據能力
一、本件檢察官起訴書原係以被告甲○○涉犯違反毒品危害防制
    條例第4條第3項販賣第三級毒品愷他命及硝甲西泮罪起訴，
    惟嗣經檢察官於原審準備程序當庭變更起訴法條及起訴事實
    ，為毒品危害防制條例第4條第3項販賣第三級毒品愷他命罪
    及同條例第8條第3項轉讓第三級毒品硝甲西泮罪（見原審卷
    第22頁）。檢察官另於原審審理時當庭追加起訴被告甲○○
    另有轉讓第三級毒品愷他命罪嫌（見原審卷第80頁，被告甲
    ○○轉讓第三級毒品愷他命部分，業經原審判處被告甲○○
    轉讓第三級毒品罪刑，並經被告甲○○上訴本院後撤回上訴
    而確定），先予敘明。
二、按傳聞法則之重要理論依據，在於傳聞證據未經當事人之反
    對詰問予以核實，乃予排斥，惟若當事人已放棄對原供述人
    之反對詰問權，於法院審判時表明同意該等傳聞證據可作為
    證據，基於證據資料愈豐富，愈有助於真實發現之理念，並
    貫徹刑事訴訟法修法加重當事人進行主義之精神，確認當事
    人對於證據能力有處分權之制度，傳聞證據經當事人同意作
    為證據，法院認為適當者，亦得為證據。次按被告以外之人
    （包括證人、鑑定人、告訴人、被害人及共同被告等）於審
    判外之陳述雖不符刑事訴訟法第159條之1至之4等四條之規
    定，而經當事人於審判程序同意作為證據，法院審酌該言詞
    陳述或書面陳述作成時之情況，認為適當者，亦得為證據；
    當事人、代理人或辯護人於法院調查證據時，知有刑事訴訟
    法第159條第1項不得為證據之情形，而未於言詞辯論終結前
    聲明異議者，視為有前項之同意，刑事訴訟法第159條之5第
    1項及第2項分別定有明文。本案除被告甲○○及其辯護人對
    於被告甲○○於警詢之自白，爭執其證據能力外，對於全案
    卷證內之證據資料、證人證言等證據之證據能力，迄本院辯
    論終結前，被告、辯護人均未爭執其證據能力，故依刑事訴
    訟法第159條之5第2項之規定，應視為被告、辯護人已同意
    本案相關之傳聞證據均可作為證據。而本院斟酌本案卷內之
    證據並非非法取得，亦無證明力明顯過低之情形，且經本院
    於審判期日依法進行證據之調查、辯論，被告於訴訟上之程
    序權，已受保障，前揭各該證據，均得採為證據。
三、又按被告之自白，非出於強暴、脅迫、利誘、詐欺、疲勞訊
    問、違法羈押或其他不正方法，且與事實相符者，得為證據
    ，刑事訴訟法第156條第1項定有明文。被告甲○○及其辯護
    人雖爭執被告甲○○於警詢中之自白，係出於警察誘導，應
    無證據能力云云。然查：被告甲○○於原審96年8月24日準
    備程序時供稱：「（檢察官問：在警局做的筆錄是否出於妳
    的自由意志？）是。」「（檢察官問：）有沒有哪位警察逼
    你作不實陳述？）沒有。」等語（見原審卷第32頁正面、背
    面），且依原審勘驗被告警詢錄音帶內容之結果，被告甲○
    ○語調正常，全程連續錄音，除錄音帶換面外無間斷情形，
    有勘驗筆錄可參（見原審卷第39頁至第53頁），足認被告甲
    ○○於製作警詢筆錄時，其自由意識並未受到壓抑而為不實
    之自白。雖部分問題為員警誘導提問，但徵諸勘驗筆錄所示
    「（問：你要賣的？）可是沒有賣出去。」「（問：你先紀
    錄要賣的價錢，是不是這樣？）對。」「（問：1包700，那
    妳這樣成本呢？就是賺差不多一半？是不是？）對。」等語
    ，被告甲○○初亦否認已將購入之愷他命售出，難認其自白
    係遭員警誘導而違背其本意。是故，被告甲○○於警詢中供
    承本件扣案之愷他命64包，係伊向一名綽號「阿義」之成年
    男子，以每淨重100公克新臺幣58000元代價所購買，以供己
    施用及販賣給酒店的客人使用，扣案帳冊是伊用來記錄想要
    販賣的數量及價格，羅景德（即被告甲○○之男友）並無參
    與販賣毒品等情之自白（該自白之警詢筆錄見96年度偵字第
    9526號偵查卷第9頁至第12頁，另詳列於後），應屬被告甲
    ○○於自由意志下所為之自白，自得採為證據。
貳、有罪部分（被告甲○○販賣第三級毒品愷他命部分）
一、訊據上訴人即被告甲○○否認有販賣第三級毒品愷他命，於
    原審辯稱：扣案之愷他命係供伊與羅景德施用，並無營利之
    意圖云云；復於本院準備程序辯稱：扣案之愷他命，是跟伊
    住在一起之羅景德所有，他都向人購買，伊並不知情云云。
二、經查：
  (一)被告甲○○於警詢供稱：「（本分局人員於96年4月24日23
    時40分，查察臺北市○○○路119巷63號3樓303 室，經按門
    鈴你開門後，警方於門口即目視發現，桌上擺放你正在研磨
    分裝K他命毒品是否正確？）是的」「（經你同意警方搜索
    查扣之2顆二級毒品MDMA、K他命64包，共毛重150公克、淨
    重135.2公克、一粒眠446顆、電子磅秤1台、分裝夾鍊袋
    1466只、K他命研磨器1組、販賣收支帳冊及新臺幣57000元
    是何人所有？）都是我本人所有。」「（警方搜索之處所臺
    北市中山區○○○路119巷63號3樓303室係何人承租居住使
    用？）房子是我租的，但當時我男朋友羅景德陪我去找的，
    所以當時有他跟屋主簽契約。平時都我居住。」「（羅景德
    有無居住該址？）我3月底才承租，羅景德偶爾會來跟我一
    起住。」「（警方查扣之2顆二級毒品MDMA、K他命64包，共
    毛重150公克，淨重136.2公克、一粒眠446顆、電子磅秤1台
    、分鐘夾鍊袋1466只來源為何？代價？）2顆二級毒品MDMA
    可能是我朋友到我家來找我時放置，忘記帶走的，而K他命
    毒品都是向一名綽號『阿義』（音譯），以每淨重100公克
    新臺幣58000元代價所購買，分裝夾鍊袋是我向『阿義』購
    買毒品時他送我的，電子磅秤是我在臺北市○○路附近購買
    的。」「（警方查扣之帳冊中紀錄/30一包裝30包＝21000算
    700；/31小袋裝20包＝14000等等，是何人所填寫？所記載
    之日期？）內容是我填寫的。/30就是3月30日；/31就是3月
    31日。」「（該帳冊是否即記錄你所販賣K他命毒品之數量
    及金額？）是我當時記錄我想要販賣的數量及價錢。」「（
    你如何販賣K他命？賺取之金額為何？）因為我都在酒店上
    班，有客人要，我就1包（毛重0.8公克，淨重0.6公克）賣
    新臺幣700元，大部分都是我自己在家中以電子磅秤秤重量
    分裝，每包固定分裝淨重0.6公克，每包約賺350元。」「（
    羅景德有參與、協助你販賣毒品？）沒有，他沒有販賣或協
    助我販賣毒品。」「（你是否為羅景德脫罪而承認自己販賣
    毒品？）沒有。」「（你為何要販賣K他命毒品？）買回來
    幾乎都是自己用的比較多，販賣比較少。」等語（見96年度
    偵字第9526號偵查卷第9頁至第12頁），已於警詢時供承本
    件扣案之愷他命64包，係伊向一名綽號「阿義」之成年男子
    ，以每淨重100公克58,000元代價所購買，以供己施用及販
    賣給酒店的客人使用，扣案帳冊是伊用來記錄想要販賣的數
    量及價格，羅景德並無參與販賣毒品等情。惟被告甲○○於
    檢訊即否認有何販賣行為，辯稱：伊於警詢所言不實，因員
    警表示若不認罪，將移送其男友羅景德及友人廖俊雄、李心
    遠共同販毒，伊才承擔云云（見96年度偵字第9526號偵查卷
    第80頁）；於原審則稱：伊於警詢所言不實，是警察叫伊這
    樣講，因為罪比較輕云云（見原審卷第76頁）。然查：被告
    甲○○於原審96年8月24日準備程序時供稱：「（檢察官問
    ：在警局做的筆錄是否出於妳的自由意志？）是。」「（檢
    察官問：）有沒有哪位警察逼你作不實陳述？）沒有。」等
    語（見原審卷第32頁正面、背面），且依原審勘驗被告警詢
    錄音帶內容之結果，被告甲○○語調正常，全程連續錄音，
    除錄音帶換面外無間斷情形，有勘驗筆錄可參（見原審卷第
    39頁至第53頁），足認被告甲○○於製作警詢筆錄時，其自
    由意識並未受到壓抑而為不實之自白。雖部分問題為員警誘
    導提問，但徵諸勘驗筆錄所示「（問：你要賣的？）可是沒
    有賣出去。」「（問：你先紀錄要賣的價錢，是不是這樣？
    ）對。」「（問：1包700，那妳這樣成本呢？就是賺差不多
    一半？是不是？）對。」等語，可知被告甲○○經員警為上
    開詢問時，亦否認已將購入之愷他命售出，難認其自白係遭
    員警誘導而違背其本意。另按販賣毒品係重罪，為政府一再
    明令宣導，並經媒體多次報導，依一般常情，被告甲○○之
    自由意志既未因員警以強暴、脅迫或其他不正方法對待而受
    到壓抑，若非有販賣毒品之意圖，被告豈肯甘冒遭判重刑之
    危險而自白，以致觸犯販賣毒品之重罪。是故，被告甲○○
    於警詢中供承本件扣案之愷他命64包，係伊向一名綽號「阿
    義」之成年男子，以每淨重100公克58,000元代價所購買，
    以供己施用及販賣給酒店的客人使用，扣案帳冊是伊用來記
    錄想要販賣的數量及價格等情之自白，自屬可採。
  (二)另警方於96年4月24日23時40分，在被告甲○○臺北市○○
    ○路119巷63號3樓303室租屋處，查扣之第三級毒品愷他命
    64包，經送請內政部警政署刑事警察局鑑定，鑑定結果為：
    經內政部警政署刑事警察局分別予以編號A1至A64，驗前總
    毛重共150.18公克（包裝塑膠袋總重共約13.2公克），共取
    0.46公克鑑定用罄，驗餘總淨重共136.52公克，均檢出第三
    級毒品愷他命（Ketamine，又稱K他命）成分，有該局96 年
    5月9日刑鑑字第0960063476號函附鑑定書在卷可稽（見96年
    度偵字第9526號偵查卷第100頁正面、背面），可知被告甲
    ○○供承販入第三級毒品愷他命之自白，與事實相符。此外
    ，復有電子磅秤1台、研磨器具、分裝夾鏈袋1466個扣案可
    資為據。又按刑法上之持有，係指執持占有之謂。必將之置
    於自己管領之下，即實力支配狀態中，始為相當（最高法院
    79年度台上字第4351號判決意旨參照）。經查上開查獲愷他
    命之地點為被告甲○○所承租，並供被告甲○○平日居住，
    但當時是其男朋友羅景德跟屋主簽契約等情，業經被告甲○
    ○承認在卷（見96年度偵字第9526號偵查卷第9頁至第10 頁
    ），並有房屋租賃契約書影本附卷可佐。本件扣案第三級毒
    品愷他命64包、一粒眠446顆、電子磅秤l臺、分裝夾鍊袋
    1466個、筆記本（帳冊）、現金57000元等物，均係在被告
    甲○○所承租之臺北市中山區○○○路119巷63號3樓303室
    套房內之桌上查獲一情，亦據被告甲○○供承無訛（見96年
    度偵字第9526號偵查卷第9頁至第10頁），並有臺北市政府
    警察局中山分局搜索扣押筆錄、扣押物品目錄表在卷可稽，
    足認扣案之物確為被告甲○○所持有，至無疑義。被告甲○
    ○於本院準備程序辯稱：扣案之愷他命，是跟伊住在一起之
    羅景德所有，他都向人購買，伊並不知情云云，並不足採。
    另證人羅景德雖於原審具結證稱扣案之愷他命均為其所有，
    於警詢時因害怕才要求被告為其頂罪云云（見原審卷第64頁
    ），惟其係被告甲○○男友，已有坦護被告甲○○之嫌；且
    證人羅景德於原審又具結證述扣案愷他命係與被告甲○○共
    同持有云云（見原審卷第65頁），前後證詞，並不一致；又
    被告甲○○於原審復自白有分裝愷他命等情（見原審卷第77
    頁至第78頁），是證人羅景德所證扣案物品非被告甲○○所
    有云云，顯係迴護被告之詞，不足採信。另被告甲○○於原
    審改稱扣案之愷他命為其與證人羅景德共同持有，共同分裝
    云云（見原審卷第77頁至第78頁），雖與證人羅景德於原審
    所述相符，惟被告甲○○於警詢時供承：扣案之愷他命64包
    均係其所有，羅景德並無參與販賣毒品等語，已如前述；且
    被告甲○○上開自白，係出於自由意志下所為之陳述，衡諸
    常情，被告甲○○於警詢之供述，距事實發生之時較近，較
    無受到外界影響之情形，比之事後翻異之言，理應更為可採
    ，於無其他事證可證明被告嗣後更異之詞與事實更為相符時
    ，自不得任意捨棄被告於警詢之供述不採。因此，本院認被
    告甲○○於警詢出於自由意志下所為之任意性自白，較為可
    信。而被告甲○○嗣後於原審審理時翻異前詞，辯稱：扣案
    之毒品係其與羅景德共同持有一節，並無證據可資證明，並
    不足採，併此敘明。
  (三)另被告甲○○雖於原審辯稱：扣案之愷他命係供伊與羅景德
    施用，並無營利之意圖云云。然查：扣案之愷他命達64小包
    （驗前總毛重共150.18公克，包裝塑膠袋總重共約13.2公克
    ，共取0.46公克鑑定用罄，驗餘總淨重共136.52公克），且
    扣得夾鏈袋計1466個，數量非微，當場另扣得與販賣有相當
    關連之電子磅秤及研磨工具等分裝工具，果如被告甲○○所
    稱僅供自己與羅景德施用，應於施用時取用即可，無需事先
    於96年3月30日、31日，以電子磅秤、夾鏈袋、湯匙、盤子
    、卡片等研磨工具，將渠持有之愷他命，另精確以每包0.6
    公克包裝妥適（嗣扣案愷他命64包中，有56包以每包0.6公
    克包裝）。參以被告甲○○於警詢自承：「（警方查扣之帳
    冊中紀錄/30一包裝30包＝21000算700；/ 31小袋裝20包＝
    14000等等，是何人所填寫？所記載之日期？）內容是我填
    寫的。/30就是3月30日；/31就是3月31日。」「（該帳冊是
    否即記錄你所販賣K他命毒品之數量及金額？）是我當時記
    錄我想要販賣的數量及價錢。」等語（見96年度偵字第9526
    號偵查卷第11頁至第12頁）；復於原審自承於扣案筆記本記
    載：「/30，1包裝30包= 21000，算700價；/31，小袋裝20
    包=14000；/31，1包裝30包=21000；/31，裝20包=14000」
    ，係用以計算有無超過成本價（見原審卷第78頁）等情，顯
    見被告甲○○欲以每包700元販售圖利，其販入及持有愷他
    命已生販賣營利之意圖，至屬灼然。且扣案之分裝夾鍊袋多
    達1466個，若確如被告甲○○所辯販入之毒品均係供己與羅
    景德所施用，又何須另外購入l466個分裝夾鍊袋，並將販入
    之愷他命分裝，其中56包以分裝夾鍊袋分裝，並以電子磅秤
    精確分量秤重後，均以0.6公克之數量包裝妥適，顯為便於
    販售愷他命之用甚明，可認被告甲○○販入時及分裝時均有
    販賣牟利之意圖。被告甲○○辯稱：扣案之愷他命係供伊與
    羅景德施用，並無營利之意圖云云，並不足採。
  (四)又被告甲○○於警詢自承：「（警方查扣之帳冊中紀錄/30
    一包裝30包＝21000算700；/31小袋裝20包＝14000等等，是
    何人所填寫？所記載之日期？）內容是我填寫的。/30就是3
    月30日；/31就是3月31日。」「（該帳冊是否即記錄你所販
    賣K他命毒品之數量及金額？）是我當時記錄我想要販賣的
    數量及價錢。」等語（見96年度偵字第9526號偵查卷第11頁
    至第12頁）；復於原審自承於扣案筆記本記載：「/30，1包
    裝30包= 21000，算700價；/31，小袋裝20包=14000；/31，
    1包裝30包=21000；/31，裝20包=14000」，係用以計算有無
    超過成本價（見原審卷第78頁）等情，可知被告甲○○供承
    扣案帳冊係記錄伊想要販賣愷他命之數量及價錢，益證被告
    甲○○販入上開第三級毒品愷他命，即有販賣之意圖，至為
    灼然。被告甲○○及證人羅景德於原審雖又辯稱：卷附筆記
    本所載內容，上半部係每包愷他命進價700元之記載，下半
    部係酒店小姐及客人向羅景德借款之記錄云云（見原審卷第
    66頁、第67頁、77頁）。然查：觀諸該帳冊之內容（帳冊影
    本見96年度偵字第9526號偵查卷第161頁）並未記載借、還
    款時間，亦無法提出該等債務人借款之實證；且帳冊上所載
    各筆數字均係小額之款項，其中並載有「依凡700」，核與
    被告甲○○供承於帳冊該頁上半部記載愷他命每包700元相
    符；另帳冊上所載「阿昌2克一包」、「阿義20棵白」等字
    眼，又明顯與紀錄金錢借貸之常態大相逕庭。因此，該帳冊
    之記載，顯然並非單純為金錢借貸之紀錄，被告甲○○與證
    人羅景德上開所辯：卷附筆記本所載內容，上半部係每包愷
    他命進價700元之記載，下半部係酒店小姐及客人向羅景德
    借款之記錄云云，顯不足採。綜上，可認扣案筆記本應係被
    告甲○○充作紀錄販賣毒品數量、價格之帳冊。
  (五)另被告甲○○雖於警詢供承：至今約賣了10餘包愷他命，都
    是賣給酒店來喝酒的客人云云（見96年度偵字第9526號偵查
    卷第11頁），然並無其他補強證據，足資證明被告甲○○確
    有賣出第三級毒品愷他命之事實，且查無其他證據可證明被
    告甲○○販賣第三級毒品愷他命與酒店客人之時間、地點、
    交易所得及數量，自難以認定被告甲○○有賣出第三級毒品
    愷他命之事實。惟按所謂販賣毒品行為，並不以販入之後復
    行賣出為構成要件，祇要以營利為目的，將毒品販入或賣出
    ，其犯罪即為完成，且販賣毒品者，其主觀上須有營利之意
    圖，客觀上有販賣之行為，即足構成，至實際上是否已經獲
    利，則非所問（參照最高法院67年台上字第2500號判例、93
    年台上字第1651號判決意旨）。本件被告甲○○販入扣案之
    第三級毒品愷他命，即有販賣營利之意圖，已認定如前。本
    案雖未查獲被告甲○○販賣毒品愷他命之對象，惟揆諸上開
    說明，被告甲○○意圖營利，基於販賣第三級毒品愷他命之
    犯意，販入第三級毒品愷他命之行為，仍構成販賣第三級毒
    品愷他命罪。
  (六)綜上，被告甲○○意圖營利，基於販賣第三級毒品愷他命之
    犯意，販入第三級毒品愷他命之犯行，事證明確，足堪認定
    。
三、核被告甲○○意圖營利，基於販賣第三級毒品愷他命之犯意
    ，販入第三級毒品愷他命之犯行，係犯毒品危害防制條例第
    4條第3項販賣第三級毒品罪。原審未予詳察，就被告甲○○
    意圖營利，基於販賣第三級毒品愷他命之犯意，販入第三級
    毒品愷他命之犯行，論以被告甲○○共同意圖販賣而持有第
    三級毒品愷他命罪，尚有未洽。公訴人就被告甲○○販賣第
    三級毒品愷他命罪部分，提起上訴，核有理由。被告甲○○
    上訴意旨仍執前詞，否認有販賣第三級毒品愷他命（亦否認
    有意圖販賣而持有第三級毒品愷他命）之犯行，辯稱：扣案
    之愷他命，是跟伊住在一起之羅景德所有，他都向人購買，
    伊並不知情，只是因伊跟羅景德住在一起，原審就認為伊跟
    羅景德是共犯云云。然查：被告甲○○於警詢時供承本件扣
    案之毒品愷他命64包，係伊向一名綽號「阿義」之成年男子
    ，以每淨重100公克58,000元代價所購買，以供己施用及販
    賣給酒店的客人使用，扣案帳冊是伊用來記錄想要販賣的數
    量及價格，羅景德並無參與販賣毒品等情。被告甲○○於原
    審亦曾稱扣案之毒品愷他命係伊與羅景德共同分裝等語。因
    此，被告甲○○辯稱：扣案之愷他命，是跟伊住在一起之羅
    景德所有，他都向人購買，伊並不知情云云，並不足採。又
    參以扣案之愷他命達64小包（驗前總毛重共150.18公克，包
    裝塑膠袋總重共約13.2公克，共取0.46公克鑑定用罄，驗餘
    總淨重共136.52公克），且扣得夾鏈袋計1466個，數量非微
    ，扣案之愷他命64包，其中56包均以0.6公克之數量包裝妥
    適，顯為被告便於販售愷他命之用甚明，當場另扣得與販賣
    有相當關連之電子磅秤及研磨工具等分裝工具，綜上，可認
    被告甲○○有販賣毒品愷他命以牟利之意圖。又被告甲○○
    於警詢供承扣案帳冊係記錄伊想要販賣愷他命之數量及價錢
    ，益證被告甲○○販入第三級毒品愷他命，即有販賣之意圖
    ，至為灼然，均已如前述。綜上，被告甲○○意圖營利，基
    於販賣第三級毒品愷他命之犯意，販入第三級毒品愷他命之
    犯行，堪以認定。被告甲○○上訴意旨，並不足採。惟原判
    決就此部分既有上開可議之處，自應由本院予以撤銷改判。
    爰審酌被告甲○○年紀尚輕，並無前科，此有本院被告前案
    紀錄表在卷可按，並參酌所販入及持有之毒品數量、對社會
    造成之危害、犯罪之動機、教育程度等一切情狀，量處如主
    文所示之刑。
五、末查，毒品危害防制條例第18條第1項僅規定應沒收銷燬查
    獲之第一、二級毒品，及沒入銷燬查獲之第三、四級毒品，
    前者屬於刑法上之從刑，後者則為行政機關之行政處分，其
    範圍並未擴及得沒收查獲之第三、四級毒品在內。又按毒品
    危害防制條例第19條第1項所定「供犯罪所用或因犯罪所得
    之物」，係指犯第4條至第9條、第12條、第13條或第14條第
    1項、第2項之罪所用或所得之物，不包括毒品本身在內，是
    尚不得援用此項規定為第三、四級毒品之沒收依據。再同條
    例對於查獲之製造、運輸、販賣、意圖販賣而持有、以非法
    方法使人施用、引誘他人施用及轉讓第三、四級毒品之沒收
    ，並無特別規定，如其行為已構成犯罪，則該毒品即屬不受
    法律保護之違禁物，應回歸刑法之適用，依刑法第38 條第1
    項第1款之規定沒收之，始為適法（最高法院96年度台上字
    第728號判決參照）。扣案之第三級毒品愷他命64包（驗前
    總毛重共150.18公克，包裝塑膠袋總重共約13.2公克，共取
    0.46公克鑑定用罄，驗餘總淨重共136.52公克），屬不受法
    律保護之違禁物，參以前開說明，應依刑法第38條第1項第1
    款規定沒收之。至鑑驗所耗損之第三級毒品毒品愷他命、硝
    甲西泮，既已滅失，爰不另為沒收之諭知。又包裝上揭第三
    級毒品愷他命之包裝塑膠袋64個，具有防止毒品裸露、逸出
    及潮濕之功用，並便於攜帶，為被告所有供犯罪所用之物，
    應依毒品危害防制條例第19條第1項規定，宣告沒收。扣案
    之記事本1本、電子磅秤1台、夾鏈袋1446個、愷他命研磨器
    具1組（含盤子1個、湯匙1個、卡片1張）為被告甲○○所有
    供犯罪之用，業據被告供述在卷，爰依毒品危害防制條例第
    19條第1項併予宣告沒收。至扣案之現金5萬7千元，依卷內
    資料查無任何積極證據足認係販賣毒品所得或與本件犯罪有
    所關連，爰均不予宣告沒收，併此敘明。
參、無罪部分（被告甲○○被訴轉讓第三級毒品硝甲西泮部分）
一、公訴意旨另以：被告甲○○明知硝甲西泮（俗稱一粒眠）係
    毒品危害防制條例第2條所規定之第三級毒品，非經許可不
    得轉讓，竟基於轉讓硝甲西泮之犯意，於96年4月24日前不
    詳之某日，在不詳地點以每顆20元之價格販入硝甲西泮，並
    以20元之價格轉讓與酒店客人，因認被告甲○○涉犯毒品危
    害防制條例第8條第3項轉讓第三級毒品罪嫌（原起訴書係以
    被告甲○○以每顆20元之代價，販賣第三級毒品硝甲西泮予
    酒店客人，因認被告甲○○涉犯毒品危害防制條例第4條第3
    項販賣第三級毒品罪，惟嗣經檢察官於原審準備程序變更起
    訴事實及起訴法條為毒品危害防制條例第8條第3項轉讓第三
    級毒品硝甲西泮罪，已如前述）。
二、按犯罪事實，應依證據認定之，無證據不得推定其犯罪事實
    ；被告或共犯之自白，不得作為有罪判決之唯一證據，仍應
    調查其他必要之證據，以察其是否與事實相符；又不能證明
    被告犯罪者，應諭知無罪之判決，刑事訴訟法第154 條、第
    156條第2項、第301條第1項分別定有明文。次按刑事訴訟法
    上所謂認定犯罪事實之證據，係指足以認定被告確有犯罪行
    為之積極證據而言，該項證據自須適合於被告犯罪事實之認
    定，始得採為斷罪資料。如未能發現相當證據，或證據不足
    以證明，自不能以推測或擬制之方法，以為裁判之基礎。又
    刑事訴訟上證明之資料，無論其為直接或間接證據，均須達
    於通常一般之人均不致有所懷疑，而得確信其為真實之程度
    ，始得據為有罪之認定，若其關於被告是否犯罪之證明未能
    達此程度，而有合理性懷疑之存在，致使無從形成有罪之確
    信，根據「罪證有疑，利於被告」之證據法則，即不得遽為
    不利被告之認定（參照最高法院29年上字第3105號、40年台
    上字第86號、76年台上字第4986號判例意旨）。
三、訊據被告甲○○否認有何販賣或轉讓硝甲西泮之犯行，辯稱
    伊所持有之硝甲西泮係羅景德買來共同施用，並未轉讓或販
    賣他人等語。經查：扣案之綠色圓形藥錠446顆，經送內政
    部政署刑事警察局鑑定，鑑定結果為：均為綠色圓形藥錠，
    外觀型態均相似，總淨重81.62公克，隨機抽取1顆0.18公克
    磨混鑑定，總餘淨重81.44公克，檢出第三級毒品硝甲西泮
    （Nimetazepam，俗稱一粒眠）成分，此有內政部警政署刑
    事警察局96年5月9日刑鑑字第0960063476號函附鑑定書在卷
    為據（見96年度偵字第9526號偵查卷第100頁正面、背面）
    。被告甲○○於警詢雖承認扣案之硝甲西泮為其所有，又於
    警詢供承：一粒眠都只是放著，賣的數量很少，每顆都是照
    成本價20元賣給朋友，次數不多等語（見96年度偵字第9526
    號偵查卷第9頁、第11頁）。惟被告甲○○於偵查及原審、
    本院審理中均否認有轉讓硝甲西泮予他人。且查無其他證據
    可資認定被告甲○○轉讓硝甲西洋予酒店客人之對象、時間
    、地點及數量。另被告甲○○為警查獲後，經採集尿液，送
    驗結果，未檢出硝甲西泮代謝物成分；羅景德經採集尿液，
    送驗結果，檢出含有硝甲西泮代謝成分，有法務部調查局96
    年9月19日調科壹字第09600325460號鑑定書可稽（見本院卷
    第18頁、19頁；尿液檢體編號姓名對照表見96年度偵字第
    9526 號偵查卷第96頁、第145頁），可知被告甲○○被警查
    獲前，並無施用第三級毒品硝甲西泮，而其男友羅景德則有
    施用第三級毒品硝甲西泮。據此，被告甲○○於原審辯稱：
    伊所持有之毒品硝甲西泮係買來與羅景德共同施用云云，並
    不全然可採，然仍難單憑被告甲○○於警詢供承曾轉讓硝甲
    西泮予他人之自白，被查獲持有硝甲西泮，以及其尿液未檢
    出硝甲西泮代謝成分等，即認被告甲○○有轉讓第三級毒品
    硝甲西泮之犯行。
四、綜上各節，公訴人所提出之證據並無法證明被告甲○○有轉
    讓第三級毒品硝甲西泮之犯行，此外，復查無其他積極證據
    足資證明被告甲○○確有公訴人所指之上開犯行，揆諸首揭
    規定及說明，此部分既不能證明被告甲○○犯罪，自應為無
    罪之判決。原審同此認定，就此部分為被告甲○○無罪判決
    之諭知，並無不合。
五、公訴人上訴意旨以：被告甲○○於警詢供承伊曾轉讓第三級
    毒品硝甲西泮予他人之自白，參以被告甲○○於原審供承：
    伊曾在租屋處及所工作之酒店內，2次無償提供（轉讓）愷
    他命給同酒店工作之小姐施用等語（見原審卷第81頁，此部
    分被告甲○○轉讓第三級毒品愷他命之犯行，業經原審判處
    被告甲○○轉讓第三級毒品罪，被告甲○○上訴本院後撤回
    上訴而確定），衡以其工作環境常有酒店小姐及酒客為助興
    而施用愷他命及硝甲西泮（俗稱一粒眠）之情；且依硝甲西
    泮之價格，相較於海洛因、安非他命或愷他命低廉。從上，
    可認被告甲○○於警詢供承伊轉讓第三級毒品硝甲西泮予他
    人之自白，核屬可信云云，指摘原判決不當，提起上訴。然
    查：被告甲○○於警詢供承：一粒眠都只是放著，賣的數量
    很少，每顆都是照成本價20元賣給朋友（無營利之意圖，故
    認被告係基於轉讓之意），次數不多等語（見96年度偵字第
    9526號偵查卷第11頁）。惟經被告甲○○於偵查及原審、本
    院審理中否認，且查無其他證據可證被告甲○○轉讓硝甲西
    洋予酒店客人之時間、地點、交易所得及數量，復無證據可
    認被告甲○○就扣案硝甲西泮有參與分裝或加工之行為，難
    單憑被告甲○○於警詢之自白，即認被告甲○○有此部分之
    犯行。此外，復查無其他積極證據足資證明被告甲○○確有
    公訴人所指之上開犯行，此部分既不能證明被告甲○○犯罪
    ，應為無罪之判決。公訴人就此部分，提起上訴，核無理由
    ，應予駁回。
肆、被告甲○○經合法傳喚，無正當理由不到庭，爰不待其陳述
    逕行判決。
據上論斷，應依刑事訴訟法第369條第1項前段、第364條、第299
條第1項前段、第368條、第371條，毒品危害防制條例第4條第3
項、第19條第1項，刑法第11條、第38條第1項第1款，判決如主
文。
本案經檢察官鄭龍照到庭執行職務。
中    華    民    國    97    年    6     月    5     日
                  刑事第四庭  審判長法  官  沈宜生
                                    法  官  鄭水銓
                                    法  官  周煙平
以上正本證明與原本無異。
如不服本判決，應於收受送達後十日內向本院提出上訴書狀，其
未敘述上訴之理由者並得於提起上訴後十日內向本院補提理由書
（均須按他造當事人之人數附繕本）。
                                    書記官  陳雅加
中    華    民    國    97    年    6     月    5     日
附錄：本案論罪科刑法條全文
毒品危害防制條例第4條
製造、運輸、販賣第一級毒品者，處死刑或無期徒刑；處無期徒
刑者，得併科新臺幣一千萬元以下罰金。
製造、運輸、販賣第二級毒品者，處無期徒刑或七年以上有期徒
刑，得併科新臺幣七百萬元以下罰金。
製造、運輸、販賣第三級毒品者，處五年以上有期徒刑，得併科
新臺幣五百萬元以下罰金。
製造、運輸、販賣第四級毒品者，處三年以上十年以下有期徒刑
，得併科新臺幣三百萬元以下罰金。
製造、運輸、販賣專供製造或施用毒品之器具者，處一年以上七
年以下有期徒刑，得併科新臺幣一百萬元以下罰金。
前五項之未遂犯罰之。


司法院資訊處製作；財團法人民間司法改革基金會備份。
